臺灣基隆地方法院民事裁定  
109年度監宣字第214號
聲  請  人  黃中超  



相對人即受
監護宣告人  宋美玲  

利害關係人  黃中平  

上列聲請人聲請對相對人為監護宣告事件，本院裁定如下：   
    主    文
宣告宋美玲（女、民國00年0月00日生、身分證統一編號：Z0000
00000號）為受監護宣告之人。
選定黃中超（男、民國00年00月00日生、身分證統一編號：Z000
000000號）為受監護宣告之人之監護人。
指定黃中平（男、民國00年0月00日生、身分證統一編號：Z0000
00000號）為會同開具財產清冊之人。
聲請費用新臺幣壹仟元由受監護宣告之人負擔。
    理    由
一、聲請意旨略以：聲請人之母即相對人宋美玲因罹患阿茲海默
    症，致不能為意思表示或受意思表示，或不能辨識其意思表
    示之效果，為此聲請對其為監護之宣告，並聲請選任聲請人
    為監護人及指定利害關係人黃中平為會同開立財產清冊之人
    等語。
二、按對於因精神障礙或其他心智缺陷，致不能為意思表示或受
    意思表示，或不能辨識其意思表示之效果者，法院得因本人
    、配偶、四親等內之親屬、最近一年有同居事實之其他親屬
    、檢察官、主管機關或社會福利機構之聲請，為監護之宣告
    ，民法第14條第1項定有明文。次按受監護宣告之人應置監
    護人；法院為監護之宣告時，應依職權就配偶、四親等內之
    親屬、最近一年有同居事實之其他親屬、主管機關、社會福
    利機構或其他適當之人選定一人或數人為監護人，並同時指
    定會同開具財產清冊之人；法院選定監護人時，應依受監護
    宣告之人之最佳利益，優先考量受監護宣告之人之意見，審
    酌一切情狀，並注意下列事項：受監護宣告之人之身心狀
    態與生活及財產狀況。受監護宣告之人與其配偶、子女或
    其他共同生活之人間之情感狀況。監護人之職業、經歷、
    意見及其與受監護宣告之人之利害關係。法人為監護人時
    ，其事業之種類與內容，法人及其代表人與受監護宣告之人
    之利害關係，民法第1110條、第1111條第1項及第1111條之1
    亦分別定有明文。
三、經查：
　㈠聲請人主張之前揭事實，業據其提出戶籍謄本、中華民國身
    心障礙證明為證，且經本院依職權函請長庚醫療財團法人基
    隆長庚紀念醫院對相對人之精神狀態為鑑定，經鑑定結果略
    以：宋女（即相對人）目前吞嚥困難及行動不便，需他人餵
    食流質飲食、便溺以尿布處理、行動則須仰賴輪椅，時間定
    向感不佳及視幻覺。宋女受鑑定時無法行走，意識不清，衣
    著尚整齊，但無適當眼神接觸，接受、維持及保存外界訊息
    之能力較喪失，少有臉部表情變化，完全欠缺口語能力，知
    覺上則出現明顯幻覺，完全無法自理日常生活事務，欠缺管
    理處分自己財產之經濟活動能力，且社會功能較喪失。綜合
    以上所述，宋女之過去生活史、疾病史、身體檢查及精神狀
    態檢查結果，認宋女目前因「失智症」，致其為意思表示、
    受意思表示和辨識其意思表示效果之能力已達「完全不能」
    之程度，可為「監護之宣告」等語，有長庚醫療財團法人基
    隆長庚紀念醫院110年2月3日長庚院基字第1100100106號函
    附精神鑑定報告書乙件在卷可按。綜合上情，足認相對人確
    因心智缺陷，已達不能為意思表示或受意思表示之程度。從
    而，聲請人聲請對相對人為監護之宣告，為有理由，應予准
    許。
  ㈡本院為審酌相對人之最佳利益，選任適任之監護人及開具財
    產清冊人之人選，依職權請本院家事調查官對聲請人及利害
    關係人黃中平為訪視調查，其綜合分析與評估略以：聲請人
    以相對人認知功能嚴重退化，失去日常生活自理能力，溝通
    也顯有障礙，為便於辦理相對人印鑑等事務，爰提出本件聲
    請，動機正當。而就聲請選定監護人部分，相對人配偶已歿
    ，育有3子1女，聲請人為相對人長子，有意願擔任監護人，
    過去多年與相對人同住，與相對人關係至親，於相對人入住
    療養機構後，聲請人亦經常探視，對相對人病況及相關事務
    等了解清楚，並具備良好的事務處理能力，亦深受手足信賴
    ，為適任之監護人選。聲請人其他手足並稱，相對人入住療
    養機構後，醫療及養護事宜都是由聲請人處理，聲請人也會
    回報相關狀況，手足也皆信賴聲請人辦理能力，認可由聲請
    人擔任監護人。就會同開具財產清冊之人部分，黃中平為相
    對人次子，有意願擔任，亦知道相對人財產情形，與聲請人
    並有良好的合作關係，復無不適任之情，認由聲請人擔任監
    護人、黃中平擔任會同開具財產清冊之人，應符合相對人之
    最佳利益等語，有本院家事事件調查報告在卷足稽。
　㈢本院參酌前揭家事調查報告及卷內相關事證，認聲請人為相
    對人之長子，其係為便於提領相對人存款以支應相對人之照
    護費用而聲請本件，監護動機正當，且於相對人罹病後，相
    關醫療及照顧事宜，均由聲請人單獨處理，並與其他手足分
    擔療養費用，對相對人之病史及現況了解清楚，自適宜擔任
    相對人之監護人；而利害關係人黃中平則為相對人之次子，
    亦為相對人之至親，自有瞭解相對人之財產狀況，以利監督
    之必要。參以聲請人、利害關係人、相對人其餘最近親屬即
    其三子黃中新、長女黃紹卿均同意由聲請人擔任相對人之監
    護人，並由利害關係人黃中平擔任開具財產清冊之人，業經
    本院家事調查官調查明確，並有聲請人提出之親屬會議同意
    書在卷可稽。本院審酌上情，認由聲請人擔任監護人，應符
    合受監護宣告之人之最佳利益，爰選定聲請人為監護人，並
    指定黃中平為會同開具財產清冊之人。另監護人黃忠超應依
    據民法第1113條準用同法第1099條第1項之規定，對於受監
    護宣告之人即相對人之財產，會同黃中平於2個月內開具財
    產清冊，並陳報法院，併此敘明。
四、依家事事件法第164條第2項，裁定如主文。
中　　華　　民　　國　　110 　年　　2 　　月　　18　　日
　　　　　　　　　家事法庭法  官　王美婷 
以上正本係照原本作成。
如不服本裁定應於送達後十日內向本院提出抗告狀，並繳納抗告
費新臺幣1千元。
中　　華　　民　　國　　110 　年　　2 　　月　　18　　日
　　　　　　　　　　　  　書記官　施鴻均